【裁判字號】    92,簡,41
【裁判日期】    920731
【裁判案由】    偽造文書
【裁判全文】
臺灣臺中地方法院刑事判決                            九十二年度簡字第四一號
    公  訴  人  臺灣臺中地方法院檢察署檢察官
    被      告  甲○○
右列被告因偽造文書案件，經檢察官提起公訴（八十八年度偵字第一九一九九、一九
二○○、一九二○一號），本院逕以簡易判決處刑如左：
    主  文
甲○○共同行使偽造私文書，足以生損害於他人，處有期徒刑月，如易科罰金，以
佰元折算壹日。緩刑貳年。如附表二所示在職證明書上「廣志企業有限公司」之印
文壹枚、負責人「羅志輝」之印文壹枚，及如附表一所示甲○○八十六年度各類所得
扣繳暨免扣繳憑單壹份，均沒收。
    事實及理由
一、甲○○於民國八十七年間因急需現金週轉，適見址設臺中市○○路○段八一號六
    樓Ｃ室之中福興業有限公司（下稱中福公司）在報章所刊登之代辦信用貸款廣告
    ，遂與中福公司業務員盛芝傳（已由檢察官另行偵查）取得聯繫洽談借貸事宜。
    中福公司對外雖以銷售靈骨塔為經營之業務，惟實際上係經營代洽信用貸款業務
    ，中福公司業務員盛芝傳為能從中牟取佣金，甲○○為能順利貸得款項，先由甲
    ○○提供個人之年籍及任職資料，再由承辦之中福公司業務員盛芝傳透過同公司
    之業務員陳思惠（已另案判決）委請自稱「林先生」而真實姓名、年籍不詳之成
    年男子，於不詳時間，在不詳地點，偽造如附表一所示內容之各類所得暨免扣繳
    憑單第三聯即收執聯（下稱扣繳憑單），並偽造如附表二所示之服務單位及扣繳
    義務人（即公司負責人）之印章後，蓋用於附表二所示內容之在職證明書上，而
    偽造甲○○在如附表二所示申報單位任職之在職證明書，該名「林先生」每偽造
    一份扣繳憑單、在職證明書即向業務員收取新臺幣（下同）四百元、一百元之費
    用。中福公司承辦業務員盛芝傳及甲○○取得前揭之扣繳憑單及在職證明書後，
    甲○○明知上開扣繳憑單及在職證明書均屬偽造之文書，竟與盛芝傳共同基於行
    使偽造文書、特種文書及詐欺之犯意聯絡及行為分擔，即於八十七年六月十九日
    ，連同個人身分證、戶口名簿及貸款申請書等，在臺中市第十一信用合作社（下
    稱十一信）經理鄭信吉或專門委員黃達政前往中福公司核辦對保時，提出據以行
    使而向十一信辦理「歡心理財」免保人消費性貸款三十萬元，使十一信陷於錯誤
    ，如數將金額撥入甲○○在十一信所開立之帳戶內，足以生損害於如附表一所示
    之申報單位、扣繳義務人、十一信審核貸款之正確性。甲○○於取得三十萬元後
    ，尚需向中福公司購買納骨塔位（每塔位約十二萬元），及由中福公司扣除保險
    金、入股金及借款利息等，實得之金額僅約十五萬元左右，嗣於八十八年一月二
    十七日，警方在臺中市○○路○段八十一號六樓查獲中福公司涉嫌違反公司法，
    再至臺中市第十一信用合作社扣取借款人之擔保放款保管書件資料袋（共一千二
    百十一袋），始獲悉上情。
二、訊據被告甲○○對於右揭事實，於本院調查時坦承不諱，並經證人陳思惠於警訊
    時供稱：中福公司取得扣繳憑單之方法有二種，其一是每天都會有一個林先生主
    動打電話來，伊會視公司員工需要再向其購買；其二是自行至稅捐機關取得空白
    扣繳憑單，至於扣繳憑單上之資料，是依據所取得之名片或看電話簿上之電話，
    冒充稅務員打電話去各公司查詢負責人姓名及公司全名，再將資料以手寫方式填
    入等語有些是依據名片上的資料等語（見臺灣臺中地方法院檢察署八十八年度偵
    字第一九一九九號偵查卷第三十三頁）明確；復據證人即十一信經理鄭信吉及專
    門委員黃達政於臺灣臺中地方法院檢察署八十八年度偵字第七五一五號違反公司
    法案件偵查中及本件偵查時陳稱：借款人在對保時，才現場蓋上私章，表示他們
    所提出之資料真實，借款人當時都拿著扣繳憑單及在職證明正本出來，讓伊等與
    影本核對相符後，才由他們自己或中福公司的人員蓋章在其上等語（見同卷第四
    十頁、第四十四頁）無誤。且另案被告即中福公司業務員蘇怡菁、張芝瑋、莊家
    蓉、廖貴香、陳碧雲、邱春龍、陳羿君、郝鎮西、王清華、王宥筌、賴金華、張
    志銘、黃玫雀、謝東峰、左竹君、王緒宏、許世豐、林玉姿、石惠禎、劉振華、
    盛芝傳、江耀庭等人於臺灣臺中地方法院檢察署八十八年度偵字第七五一五號違
    反公司法案件偵查中亦均供陳：借款人均知道所交付之扣繳憑單及在職證明都是
    假的，他們對保時有在偽造之扣繳憑單上親自蓋章或由銀行人員幫他們蓋等語（
    見同卷第四十五至五十一頁），並有如附表一、二所示扣案之扣繳憑單、服務證
    明書及在職證明書、臺中市第十一信用合作社歡心理財免保人消費性貸款借款申
    請書各一份等在卷可稽。本件事證明確，被告犯行堪以認定。
三、查扣繳憑單係刑法第二百十條所稱之私文書；在職證明書則屬同法第二百十二條
    關於服務之特種文書。被告原不符辦理信用貸款之條件，竟意圖為自己不法所有
    ，以行使偽造扣繳憑單及在職證明書之詐騙方式向十一信申請貸款，致十一信誤
    認被告條件符合而准其貸款之申請並交付貸款，自足以生損害於如附表所示之申
    報單位（服務單位）、各扣繳義務人（負責人）及十一信審核貸款之正確性。是
    核被告所為，係犯刑法第二百十六條、第二百十條行使偽造私文書、同法第二百
    十六條、第二百十二條行使偽造特種文書罪及同法第三百三十九條第一項詐欺取
    財罪。被告詐欺取財部分犯行，公訴人於論罪欄漏引刑法第三百三十九條第一項
    ，惟於起訴事實既已敘及，自在公訴人起訴之範圍內，本院應得併予審酌，附此
    敘明。被告與承辦業務員盛芝傳間，就行使偽造私文書、特種文書及詐欺取財部
    分均有犯意之聯絡與行為之分擔，為共同正犯。至證人陳思惠、「林先生」與被
    告未有任何接觸，尚難認被告事前即知悉各業務員係經由證人陳思惠轉交資料予
    「林先生」進行偽造文件或登載不實事項於業務上所掌文書，故被告與證人陳思
    惠、「林先生」間，並不具有共犯關係，併此敘明。被告同時地行使偽造私文書
    及行使偽造特種文書，係一行為觸犯數罪名，為想像競合犯，應從較重之行使偽
    造私文書罪論處。又被告所犯上開行使偽造私文書與詐欺取財罪間，有方法、結
    果之牽連關係，為牽連犯，應分別從一重之行使偽造私文書罪處斷。爰審酌被告
    因急需現金週轉，為使銀行核准貸款，竟不惜以行使偽造文書或詐欺之方式，破
    壞社會金融交易安全及秩序，所生危害非淺，並念及被告係因經濟困窘，始出此
    下策，且社會歷練不足，遭業務員利用，情境堪憫等一切情狀，量處如主文所示
    之刑。又被告行為後，刑法第四十一條業經總統於九十年一月十日公布修正，同
    年一月十二日生效，將修正前原規定「犯最重本刑為三年以下有期徒刑以下之刑
    之罪，而受六月以下有期徒刑或拘役之宣告，因身體、教育、職業或家庭之關係
    ，執行顯有困難者，得以一元以上三元以下折算一日，易科罰金。」公布修正為
    「犯最重本刑為五年以下有期徒刑以下之刑之罪，而受六個月以下有期徒刑或拘
    役之宣告，因身體、教育、職業、家庭之關係或其他正當事由，執行顯有困難者
    ，得以一元以上三元以下折算一日，易科罰金。但確因不執行所宣告之刑，難收
    矯正之效，或難以維持法秩序者，不在此限。併合處罰之數罪，均有前項情形，
    其應執行之刑逾六月者，亦同。」比較修正前、後條文規定之結果，修正後之規
    定並無不利於被告，自應依刑法第二條第一項前段之規定，適用裁判時之法律即
    修正後之刑法第四十一條第一項前段之規定，就被告所處如主文所示之刑，並諭
    知易科罰金之折算標準。末查被告前於八十五年間，雖曾因過失致死案件，經臺
    灣雲林地方法院判處有期徒刑五月，緩刑二年，嗣於八十五年二月六日確定，惟
    緩刑期已滿，未經撤銷，是該刑之宣告已失其效力，有臺灣臺中地方法院檢察署
    刑案資料查註紀錄表及臺灣高等法院被告全國前案紀錄表各一份在卷可稽，其因
    一時失慮，偶罹刑章，經此偵審科刑之教訓後，當知所警惕，信無再犯之虞，本
    院認其所宣告之刑，以暫不執行為適當，故諭知緩刑二年，以啟自新。
四、扣案如附表一所示內容之扣繳憑單一張，經被告持向十一信辦理貸款申請後，除
    影本留存於十一信外，正本均已返還中福公司或被告，此觀之前開扣繳憑單上亦
    載有「本影本與正本相符，如有不實願負法律責任」等字樣即明，是該等扣繳憑
    單正本既係被告所有，且供為本件犯罪所用之物，雖未扣案，但不能證明業已滅
    失，爰依刑法第三十八條第一項第二款宣告沒收之。至如附表二所示被告之在職
    證明書一份，業因行使交付予十一信申請貸款，不復屬被告所有，其上偽造之服
    務單位印文及偽造之負責人印文，不問屬於犯人與否，均應依刑法第二百十九條
    之規定宣告沒收之。另如附表二所示被告之在職證明書上所蓋用之服務單位及負
    責人之印章，核屬「林先生」所偽造，被告就此部分既與「林先生」無共犯之關
    係，依從刑依附主刑之原則，自不得在本案諭知沒收。
據上論斷，應依刑事訴訟法第四百四十九條第二項、第四百五十一條之一第三項、第
二百九十九條第一項前段，刑法第二條第一項前段、第二十八條、第二百十六條、第
二百十條、第二百十二條、第三百三十九條第一項、第五十五條、修正後刑法第四十
一條第一項前段、第七十四條第一款、第三十八條第一項第二款、第二百十九條，罰
金罰鍰提高標準條例第一條前段、第二條，判決如主文。
中      華      民      國    九十二    年      七     月     三十一    日
                              臺灣臺中地方法院刑事第七庭
                                  審判長法  官  夏 一 
                                        法  官  簡 源 希
                                        法  官  蔡 美 華
右正本證明與原本無異。
如不服本判決，應於判決送達後十日內向本院提出上訴狀，上訴於臺灣高等法院臺中
分院( 須附繕本 )。
                                         書記官
中    華    民    國      九十二      年       八      月     四    日
附錄論罪科刑法條全文：
第二百十六條
行使第二百十條至第二百十五條之文書者，依偽造、變造文書或登載不實事項或使登
載不實事項之規定處斷。
第二百十條
偽造、變造私文書，足以生損害於公眾或他人者，處五年以下有期徒刑。
第二百十二條
偽造、變造護照、旅券、免許證、特許證及關於品行、能力服務或其他相類之證書、
介紹書，足以生損害於公眾或他人者，處一年以下有期徒刑、拘役或三百元以下罰金
。
第三百三十九條第一項
意圖為自己或第三人不法之所有，以詐術使人將本人或第三人之物交付者，處五年以
下有期徒刑、拘役或科或併科一千元以下罰金。
附表一
┌─────┬────┬────┬──┬──────┬───┬──────
│所得人姓名│給付總額│扣繳稅額│年度│ 申 報 單 位│扣繳義│承辦業務員
│          │        │        │    │            │務人  │
├─────┼────┼────┼──┼──────┼───┼──────
│甲○○    │674250  │40455   │86  │廣志企業有限│羅志輝│盛芝傳
│          │        │        │    │公司        │      │
┴─────┴────┴────┴──┴──────┴───┴──────
附表二
┌─────┬─────┬───────────┬───┬────┬───
│在職人姓名│所任職位  │    服  務  單  位    │負責人│證明日期│備註
├─────┼─────┼───────────┼───┼────┼───
│甲○○    │經      理│廣志企業有限公司      │羅志輝│870610  │一份
└─────┴─────┴───────────┴───┴────┴───


司法院資訊處製作；財團法人民間司法改革基金會備份。
